【裁判字號】    91,簡上,377
【裁判日期】    920430
【裁判案由】    債務人異議之訴
【裁判全文】
臺灣高雄地方法院民事判決  九十一年度簡上字第三七七號
    上  訴  人  甲○○
    訴訟代理人  乙○○
    被上 訴 人  丙○○
    訴訟代理人  吳永茂律師
右當事人間債務人異議之訴事件，上訴人對於中華民國九十一年十月三十一日本院高
雄簡易庭九十年度雄簡字第二五七九號第一審判決提起上訴，本院判決如左：
    主      文
上訴駁回。
第二審訴訟費用由上訴人負擔。
    事實及理由
一、上訴人於原審起訴主張：伊於民國八十五年五月十日向被上訴人承租坐落於高雄
    縣鳥松鄉○○村○○路一六二號本國式加強磚造二層樓房（下稱系爭房屋），租
    期自八十五年五月十日起至九十年五月九日止（下稱系爭租賃契約），伊已於簽
    約當日將五年租金新台幣（下同）六十萬元及一百萬元押租金給付給被上訴人，
    系爭租賃契約並經本院公證處予以公證，詎租期屆滿後，被上訴人拒不返還押租
    金，並據公證書為執行名義聲請強制執行返還系爭房屋，伊自得於被上訴人返還
    押租金前行使同時履行抗辯，拒絕返還，而有妨礙被上訴人請求之事由。爰依強
    制執行法第十四條第一項前段規定，請求撤銷本院九十年度執字第二七六七八號
    強制執行事件所為之執行程序。經原審為其敗訴判決後，提起上訴，並於本院聲
    明：(一)原判決廢棄。(二)本院九十年度執字第二七六七八號強制執行事件所為之執
    行程序應予撤銷。
二、被上訴人則以：上訴人並未交付上開押租金予伊，系爭租賃契約書記載「押租金
    或擔保金新台幣壹佰萬元正」，僅是兩造約定應給付押租金一百萬元，並非上訴
    人已支付押租金之證明，上訴人既未給付伊押租金，自無主張有任何消滅或妨礙
    伊請求遷讓交還系爭房屋之事由發生等語，資為抗辯。並於本院聲明：上訴駁回
    。
三、上訴人主張兩造於八十五年五月十日簽訂系爭租賃契約，並經本院公證之事實，
    為兩造所不爭執，並有系爭租賃契約及公證書影本在卷可稽，可堪信為真實。又
    本件上訴人係以被上訴人於租期屆滿後拒不返還押租金一百萬元，其得行使同時
    履行抗辯權，而提起債務人異議之訴，被上訴人則抗辯上訴人並未交付押租金等
    語，故兩造所爭執者為：上訴人有無交付押租金予被上訴人？經查：
１、按執行名義成立後，如有消滅或妨礙債權人請求之事由發生，債務人得於強制執
    行程序終結前，向執行法院對債權人提起異議之訴，強制執行法第十四條第一項
    前段定有明文。又債務人異議之訴以排除執行名義之執行力為目的，故同條所謂
    強制執行程序終結，係指執行名義之強制執行程序終結而言，執行名義之強制執
    行程序，進行至執行名義所載債權全部達其目的時，始為終結，司法院三十三年
    院字第二七七六號解釋意旨可資參照。查本院九十年度執字第二七六七八號返還
    租賃房屋強制執行事件，其執行程序尚未終結，業據本院依職權調閱上開執行卷
    宗查明屬實，上訴人提起本件債務人異議之訴，於法尚無不合，合先敘明。
２、又同時履行之抗辯，為強制執行法第十四條所謂之妨礙債權人請求權之事由，而
    押租金契約雖係附隨於租賃契約之別一契約，但二者在經濟上具有關連之同一關
    係，故押租金之返還義務與租賃物之返還義務實具有牽連性，應認得類推適用民
    法第二百六十四條規定主張同時履行抗辯。職是，被上訴人抗辯押租金之返還與
    租賃物租期屆滿之返還，並非立於對待給付關係等語，即無可採。
３、按當事人主張有利於己之事實者，就其事實有舉證之責任，為民事訴訟法第二百
    七十七條前段所規定。而押租金契約，為要物契約，以金錢之交付，為其成立要
    件，故當事人主張有押租金契約存在，須就其發生所須具備之特別要件即金錢之
    交付負舉證之責任。本件上訴人主張其有交付押租金予被上訴人，係以業經公證
    之系爭租賃契約書及兩造於八十五年五月十日簽訂之協議書為主要論據。惟查，
    系爭租賃契約書固於「押租金或擔保金」欄手寫「新台幣壹佰萬元正」等語，惟
    該欄下所載「乙方（上訴人）交付甲方（被上訴人）之上列金額，於租賃關係消
    滅，乙方搬遷時，甲方應無息返還」乙詞，則係已印妥之定型化房屋租賃契約格
    式，且亦未註記類以「乙方已當場交付甲方收訖無訛」等相關字語，則依該契約
    書所載文義，應僅兩造有約定押租金為一百萬元之事實，至於上訴人是否確已交
    付，並無從自系爭契約書所載內容得知，該等記載自無法採為上訴人已交付押租
    金之證明。又細繹兩造簽訂之協議書，其內容均未曾提及有交付押租金乙事，亦
    無法證明上訴人確已交付押租金，故依上訴人所提出之上開證據，均無法證明其
    已交付一百萬元押租金予被上訴人之事實。
４、再者，上訴人於原審及本院八十七年度簡上字第三二二號被上訴人請求上訴人遷
    讓系爭房屋事件中，就本件押租金之來源，分別陳稱係會款（見原審卷第一二四
    頁）、或係作生意取得及向朋友借貸（見原審卷第一六六頁），或係向其妻及其
    妻之友人調借（見八十七年度簡上字第三二二號卷第四十八頁反面）等語，就所
    交付高達一百萬元之押租金來源，先後供述互異矛盾，顯與常情有違，故其主張
    曾交付一百萬元押租金予被上訴人是否屬實，已有疑義。再依證人許經聖於八十
    七年度簡上字第三二二號事件審理中亦證稱：「（問）鳥松鄉○○村○○路一六
    二號之房子出租予甲○○，你知道？（答）我知道，兩方簽約到法院公證，我有
    親眼目睹，我還和他們一起去的」、「（問）房屋之租賃契約、協議書及法院公
    證當時有約定押租金一百萬元，你知道？（答）我知道，租五年，押租金一百萬
    元，我都很清楚」、「（問）押租金一百萬元有給丙○○本人？（答）沒有給，
    之前丙○○缺錢，簽票跟甲○○調現金，甲○○覺得沒有保障，認為丙○○債務
    不穩，所以就寫租賃契約，再寫押租金一百萬元（拿房子租約作擔保）」等語綦
    詳（見該卷第一０三頁至第一０七頁），並據本院依職權調閱八十七年度簡上字
    第三二二號卷查明屬實。本院審酌許經聖為係偕同兩造至本院辦理系爭租賃契約
    公證事宜之人，對於上訴人有無交付押租金，應知悉甚詳，且又無其他證據顯示
    其證詞有何偏頗之處，故其證述上訴人並未交付押租金乙事，應與事實相符，而
    堪採信。則上訴人主張曾給付被上訴人一百萬元押租金，即屬無據。
四、綜上所述，上訴人既未交付一百萬元之押租金予被上訴人，其對被上訴人即無可
    主張同時履行抗辯之權利，自無消滅或防礙被上訴人請求之事由。從而，上訴人
    依強制執行法第十四條第一項前段，訴請撤銷本院九十年度執字第二七六七八號
    返還租賃房屋事件之強制執行程序，為無理由，應予駁回。原審據此為上訴人敗
    訴判決，並無違誤，上訴意旨指摘原判決不當，求予廢棄，並無理由，應予駁回
    。
據上論結：本件上訴為無理由，依民事訴訟法第四百三十六條之一第三項、第四百四
十九條第一項、第七十八條，判決如主文。
中      華      民      國    九十二    年      四      月    三十      日
                              臺灣高雄地方法院民事第一庭
~B審判長法  官  林紀元
~B      法  官  陳月雯
~B      法  官  唐照明
右為正本係照原本作成。
本判決不得上訴。
中      華      民      國    九十二    年      四      月    三十      日
~B法  院書記官  李承悌


司法院資訊處製作；財團法人民間司法改革基金會備份。
